【裁判字號】    98,交易,433
【裁判日期】    980908
【裁判案由】    過失致死等
【裁判全文】
臺灣板橋地方法院刑事判決             98年度交易字第433號
公  訴  人  臺灣板橋地方法院檢察署檢察官
被      告  丁○○
上列被告因過失致死等案件，經檢察官提起公訴（98年度偵字第
16186 號），及就同一事實移送併辦（98年度偵字第17565 號）
，本院裁定改依簡式審判程序，判決如下：
    主  文
丁○○服用酒類，不能安全駕駛動力交通工具而駕駛，處有期徒
刑參月，如易科罰金，以新臺幣壹仟元折算壹日。又因過失致人
於死，處有期徒刑陸月，如易科罰金，以新臺幣壹仟元折算壹日
。應執行有期徒刑捌月，如易科罰金，以新臺幣壹仟元折算壹日
。緩刑貳年。
    事  實
一、丁○○未領有汽車駕駛執照，其明知服用酒類後，反應力及
    注意力均會降低，將使操控動力交通工具之能力降低，而無
    法安全駕駛動力交通工具，竟於民國（下同）九十八年六月
    七日下午五時許，在臺北縣三峽鎮住處飲用數罐啤酒後，已
    達不能安全駕駛動力交通工具之狀態，竟仍駕駛其胞妹丙○
    ○所有之車牌號碼ＩＤ－三０三六號自用小貨車，搭載友人
    呂進發，沿臺北縣三峽鎮○○路往臺北縣三峽鎮方向行駛，
    於同日晚上七時四十分許，行至臺北縣三峽鎮○○路金龍橋
    頭時，本應注意車前狀況，並隨時採取必要之安全措施，以
    避免發生碰撞之危險，而依當時天候晴，柏油路面乾燥無缺
    陷，無障礙且視距良好，並無不能注意之情事，竟因不勝酒
    力而疏未注意及此，於向前直行途中突向右側偏移，因而車
    頭撞擊臺北縣三峽鎮○○路旁臺北客運公司金龍橋頭站牌之
    公車亭，致車內之呂進發因而受有頭胸部外傷之傷害，丁○
    ○與呂進發二人因車體變形遭夾於車廂內，經救護人員拖出
    後，於同日晚間八時二十三分許，呂進發經送抵位於臺北縣
    三峽鎮之財團法人恩主公醫院（下稱恩主公醫院），然於到
    院前，已無自發性呼吸心跳，經急救後仍無生命徵象，至同
    日晚間八時三十五分許，因心因性休克死亡。丁○○於所犯
    過失致人於死罪未被有偵查權之機關或公務員發覺前，於處
    理員警到恩主公醫院處理時在場，並當場承認為肇事人，進
    而接受裁判。丁○○嗣經抽血測得其血液酒精濃度達每一百
    毫升一百二十四毫克，換算呼氣酒精濃度值為每公升零點六
    二毫克，而查悉上情。
二、案經臺北縣政府警察局三峽分局報請臺灣板橋地方法院檢察
    署檢察官相驗後偵查起訴暨移送併辦，於準備程序進行中，
    丁○○就被訴事實為有罪之陳述，經告知簡式審判程序之旨
    ，並聽取當事人之意見後，本院裁定改依簡式審判程序審理
    。
    理  由
一、上揭犯罪事實，業據被告丁○○於偵查、本院準備程序及審
    理中自白不諱，並有道路交通事故現場圖、道路交通事故調
    查報告表 (一)、 (二)、恩主公醫院生化檢驗報告、刑法第
    一百八十五條之三案件測試觀察紀錄表、臺灣板橋地方法院
    檢察署相驗屍體證明書、相驗筆錄、鑑驗報告書各一件、恩
    主公醫院乙種診斷證明書、臺北縣政府警察局舉發違反道路
    交通管理事件通知單各二紙、相驗照片十七張、現場及車損
    照片共十四張附卷可稽。
二、被告於偵查及本院審理中均自承於駕車肇事前，曾在臺北縣
    三峽鎮住處飲用數罐啤酒，又被告於醫院經抽血檢查結果，
    血液酒精濃度為每一百毫升一百二十四毫克，換算呼氣酒精
    濃度為每公升零點六二毫克，有恩主公醫院生化檢驗報告一
    件在卷可參。按醫學文獻上認吐氣所含酒精濃度達每公升零
    點二五毫克者，有輕度協調功能降低之現象；每公升達零點
    五毫克者，有反應較慢、感覺減低、影響駕駛之現象；每公
    升達零點七五毫克者，有思考改變、個性行為改變之現象；
    每公升達一點零毫克者，有步態不穩、噁心想吐、精神混惑
    不清晰之現象；每公升達一點五毫克者，有說話不清楚、感
    覺喪失、視力模糊等現象；每公升達二點零毫克者，有體溫
    降低、血糖降低、肌肉控制差、癲癇發作等現象；每公升達
    三點五毫克者，有神智不清、反射減低、呼吸抑制等現象，
    業經行政院國軍退除役官兵輔導委員會臺北榮民總醫院（八
    八）北總內字第二六八六八號函釋明確；又吐氣達每公升零
    點五五毫克以上，肇事率為一般正常人之十倍，一般認為已
    達不能安全駕車，亦經法務部八十八年五月十八日八八檢字
    第００一六六九號函公告，為本院職務上已知之事實。而本
    件被告係因發生交通事故始為警查獲，且查獲後經送醫測得
    血液酒精濃度達每一百毫升一百二十四毫克，換算其呼氣酒
    精濃度達每公升零點六二毫克，顯見被告於肇事當時，已因
    酒後導致其注意力、反應及判斷能力下降，已處於不能安全
    駕駛動力交通工具之狀態之事實，應堪認定。
三、按汽車行駛時，駕駛人應注意車前狀況，並隨時採取必要之
    安全措施，道路交通安全規則第九十四條第三項定有明文。
    被告駕駛汽車行駛於道路上，自應注意上述道路交通安全規
    則之規定，又依現場照片四張及前開道路交通事故調查報告
    表所載，當時天候係晴天，雖夜間然有光線照明，為乾燥、
    無缺陷、無障礙物之柏油路面，且當時視距良好，上開肇事
    地點之公車亭亦有照明設備，並無不能注意之情事，被告應
    注意能注意而疏未注意，竟於向前直行途中，突向右側偏移
    ，而未注意車前狀況致撞及路旁公車亭，其應負過失罪責甚
    明。而本件車禍致使被害人呂進發受有頭胸部外傷並導致心
    因性休克死亡結果，有如前述，是被告之過失犯行與被害人
    死亡間，顯有相當因果關係，綜上所述，足認被告之自白核
    與事實相符，應可採信。從而，本件事證已臻明確，被告犯
    行洵堪認定，應予依法論科。
四、核被告丁○○所為，係犯刑法第一百八十五條之三服用酒類
    不能安全駕駛動力交通工具而駕駛罪、第二百七十六條第一
    項之過失致人於死罪。被告所犯上開二罪，犯意各別，行為
    互殊，應予分論併罰。又按汽車駕駛執照為駕駛汽車之許可
    憑證，由駕駛人向公路監理機關申請登記，考驗及格後發給
    之；汽車駕駛人經考驗及格，未領取駕駛執照前，不得駕駛
    汽車，道路交通安全規則第五十條第一項定有明文。查被告
    未領有機車駕駛執照，業據被告於警詢中供承在卷（見九十
    八年度相字第七九三號相驗卷宗第三頁反面），並有證號查
    詢汽車駕駛人一紙在卷可稽，又被告酒醉駕車乙節，業如前
    述，是被告無駕駛執照且酒醉駕車，因而肇事致人死亡，依
    法應負刑事責任，依道路交通管理處罰條例第八十六條第一
    項之規定，其同時有二種違規情形，同時造成過失行為，僅
    係同時構成加重要件，是就其所犯過失致人於死罪部分加重
    其刑一次（參照臺灣高等法院暨所屬法院八十七年法律座談
    會刑事類提案第五十四號結論意旨，詳見臺灣高等法院暨所
    屬法院八十七年法律座談會彙編第三百四十二至三百四十三
    頁）。又本件被告肇事後，於過失致人於死之犯罪未被發現
    前，於處理警員到醫院處理時在場，並當場承認為肇事人，
    進而接受裁判，有臺北縣政府警察局三峽分局道路交通事故
    肇事人自首情形紀錄表一紙附卷可參，是被告於其過失致人
    於死之犯罪未經發覺前，向警員自承犯罪之事實，並接受裁
    判，核與自首要件相符，就過失致人於死罪部分，依刑法第
    六十二條前段規定減輕其刑，並依法先加重而後減輕之。爰
    審酌被告明知酒精成分對人之意識能力具有不良影響，酒後
    駕車對一般往來之公眾及駕駛人自身皆具有高度之危險性，
    既漠視自身安危，尤罔顧公眾安全，於服用酒類，酒後呼氣
    酒精濃度達每公升零點六二毫克，已處於不能安全駕駛動力
    交通工具之狀態，仍駕駛汽車行駛於道路上，又未注意車前
    狀況，未隨時採取必要之安全措施，致發生本件車禍事故且
    致被害人死亡，造成無可彌補之傷害，過失程度及犯罪所生
    之危害均屬重大，兼衡被告素行、犯罪動機、犯後坦承犯行
    態度良好及被害人家屬乙○○於本院審理中表明不再追究請
    對被告從輕量刑等一切情狀，分別量處如主文所示之刑，並
    諭知易科罰金之折算標準，及定其應執行刑，並依據司法院
    大法官會議釋字第六六二號解釋意旨諭知易科罰金之折算標
    準。末查，被告前未曾因故意犯罪受有期徒刑以上刑之宣告
    ，有臺灣高等法院被告前案紀錄表一件在卷可按，其因一時
    失慮致罹刑典，惟事後已坦承犯行，並表悔意，經此偵審程
    序及刑之宣告後，當知謹慎，信無再犯之虞，本院認所宣告
    之刑，以暫不執行為適當，爰併宣告緩刑二年，以勵自新。
據上論斷，應依刑事訴訟法第二百七十三條之一第一項、第二百
九十九條第一項前段，道路交通管理處罰條例第八十六條第一項
，刑法第一百八十五條之三、第二百七十六條第一項、第六十二
條前段、第四十一條第一項前段、第七十四條第一項第一款，刑
法施行法第一條之一，判決如主文。
本案經檢察官甲○○到庭執行職務。
中    華    民    國    98    年    9     月    8     日
                  交通法庭    法  官  白光華
上列正本證明與原本無異。
如不服本判決，應於判決送達後十日內，向本院提出上訴書狀，
並應敘述具體理由；其未敘述上訴理由者，應於上訴期間屆滿後
二十日內向本院補提理由書（均須按他造當事人之人數附繕本）
「切勿逕送上級法院」。
                              書記官  莊川億
中    華    民    國    98    年    9     月    9     日
附錄本案論罪科刑法條全文：
中華民國刑法第一百八十五條之三
服用毒品、麻醉藥品、酒類或其他相類之物，不能安全駕駛動力
交通工具而駕駛者，處一年以下有期徒刑、拘役或科或併科十五
萬元以下罰金。
中華民國刑法第二百七十六條
因過失致人於死者，處二年以下有期徒刑、拘役或二千元以下罰
金。
從事業務之人，因業務上之過失犯前項之罪者，處五年以下有期
徒刑或拘役，得併科三千元以下罰金。


司法院資訊處製作；財團法人民間司法改革基金會備份。
